【裁判字號】    99,訴,2091
【裁判日期】    990811
【裁判案由】    毒品危害防制條例
【裁判全文】
臺灣板橋地方法院刑事判決              99年度訴字第2091號
公  訴  人  臺灣板橋地方法院檢察署檢察官
被      告  甲○○
上列被告因違反毒品危害防制條例案件，經檢察官提起公訴（99
年度毒偵字第4258號），本院依簡式審判程序判決如下：
    主  文
甲○○施用第一級毒品，處有期徒刑柒月；扣案之第一級毒品海
洛因壹包（驗餘淨重零點零零肆零公克）沒收銷燬，注射針筒壹
支沒收。又施用第二級毒品，處有期徒刑肆月；扣案之吸食器玻
璃球個、吸食器吸管壹支、包裝袋壹個均沒收。應執行有期徒
刑玖月；扣案之第一級毒品海洛因壹包（驗餘淨重零點零零肆零
公克）沒收銷燬，注射針筒壹支、吸食器玻璃球個、吸食器吸
管壹支、包裝袋壹個均沒收。
    事  實
一、甲○○前因施用毒品案件，經本院以89年度毒聲字第4475號
    裁定送觀察、勒戒後，認無繼續施用毒品之傾向，於民國89
    年8月11 日執行完畢釋放，並由臺灣板橋地方法院檢察署檢
    察官以89年度毒偵字第3001號、第4593號為不起訴處分確定
    。惟於上開觀察、勒戒執行完畢釋放後5 年內，又因施用毒
    品案件，經本院以89年度毒聲字第6271號裁定送觀察、勒戒
    後，認有繼續施用毒品之傾向，除經本院裁定令入戒治處所
    施以強制戒治外，並以90年度易字第596 號判處有期徒刑5
    月確定（其與另犯強盜等罪，經臺灣高等法院以97年度聲減
    字第321 號裁定減刑並定其應執行刑為有期徒刑11年5 月確
    定，經入監執行，於98年3 月24縮刑假釋出監，惟嗣經撤銷
    假釋，應執行殘刑2 年10月9 日，現仍在執行中，不致使本
    案成立累犯）。又迭因施用毒品案件，經本院以99年度簡字
    第2661號判處有期徒刑4 月確定、臺灣臺北地方法院以99年
    度簡字第897 號判處有期徒刑4 月確定（尚在監執行中，亦
    不致使本案成立累犯）。
二、詎甲○○仍未戒除惡習，基於施用第二級毒品之犯意，於99
    年5 月12日晚上某時（起訴書略載為99年5 月13日為警採尿
    前回溯96小時內某時），在其位於臺北縣蘆洲市○○路247
    巷6 號4 樓住處內，以將甲基安非他命置於吸食器之玻璃球
    內燒烤吸聞所生煙氣之方法，施用第二級毒品甲基安非他命
    1 次。其後，另基於施用第一級毒品之犯意，於同日22時許
    ，在其上址住處內，以將海洛因置入注射針筒加水稀釋施打
    手臂之方法，施用第一級毒品海洛因1 次。嗣為警於99年5
    月13日14時50分許，在臺北縣板橋市○○街223 號前查獲，
    並扣得第一級毒品海洛因1 包（毛重0.2560公克、淨重0.00
    60公克、取樣0.0020公克鑑定用罄，驗餘淨重0.0040公克）
    及甲○○所有、供其施用第一級毒品海洛因所用之注射針筒
    1 支與施用第二級毒品甲基安非他命所用之吸食器玻璃球3
    個、吸食器吸管1 支、包裝袋1 個等物，經警採集甲○○之
    尿液檢體送驗結果，呈鴉片類及安非他命類之陽性反應，始
    悉上情。
三、案經臺北縣政府警察局海山分局報請臺灣板橋地方法院檢察
    署檢察官偵查起訴。本院於準備程序進行中，被告就被訴事
    實為有罪之陳述，經告知被告簡式審判程序之旨，並聽取當
    事人之意見後，裁定由受命法官獨任進行簡式審判程序。
    理  由
一、上揭事實，業據被告甲○○於本院審理時坦承不諱，且有白
    色粉末物1 包、注射針筒1 支、吸食器玻璃球3 個、吸食器
    吸管1 支、包裝袋1 個等物扣案可資佐證，而上開扣案之白
    色粉末物1 包經送鑑驗結果，確係第一級毒品海洛因無訛，
    毛重0.2560公克、淨重0.0060公克、取樣0.0020公克鑑定用
    罄，驗餘淨重0.0040公克等情，此有交通部民用航空局航空
    醫務中心99年5 月28日航藥鑑字第0993492 號毒品鑑定書1
    份在卷可憑。又被告為警查獲後，經警採集其尿液檢體送驗
    結果，呈鴉片類及安非他命類之陽性反應，亦有臺北縣政府
    警察局海山分局毒品案件尿液檢體編號及姓名對照表、臺灣
    檢驗科技股份有限公司99年6 月2 日濫用藥物檢驗報告各1
    份附卷可稽，足認被告之任意性自白與事實相符，堪值採信
    。
二、按施用第一、二級毒品為犯罪行為，毒品危害防制條例第10
    條定有處罰明文，故施用第一、二級毒品者，依前揭規定本
    應科以刑罰。惟基於刑事政策，對合於一定條件之施用者，
    則依同條例第20條、第23條之規定，施以觀察、勒戒及強制
    戒治之保安處分。該條例於92年7 月9 日修正公布，自93年
    1 月9 日施行，其中第20條、第23條將施用毒品之刑事處遇
    程序，區分為「初犯」、「5 年內再犯」及「5 年後再犯」
    。依其立法理由之說明：「初犯」，經觀察、勒戒或強制戒
    治後，應為不起訴處分或不付審理之裁定；經觀察、勒戒或
    強制戒治執行完畢釋放後，「5 年內再犯」者，因其再犯率
    甚高，原實施之觀察、勒戒及強制戒治既已無法收其實效，
    爰依法追訴或裁定交付審理。至於經觀察、勒戒或強制戒治
    執行完畢釋放後，「5 年後再犯」者，前所實施之觀察、勒
    戒或強制戒治已足以遮斷其施用毒品之毒癮，為期自新及協
    助其斷除毒癮，仍適用「初犯」規定，先經觀察、勒戒或強
    制戒治之程序。從而依修正後之規定，僅限於「初犯」及「
    5 年後再犯」二種情形，始應先經觀察、勒戒或強制戒治程
    序。倘被告於5 年內已再犯，經依法追訴處罰，縱其第3 次
    （或第3 次以上）再度施用毒品之時間，在初犯經觀察、勒
    戒或強制戒治執行完畢釋放5 年以後，已不合於「5 年後再
    犯」之規定，且因已於「5 年內再犯」，顯見其再犯率甚高
    ，原實施觀察、勒戒或強制戒治，已無法收其實效，即應依
    該條例第10條處罰（最高法院97年度台非字第527 號判決意
    旨、97年第5 次刑事庭會議決議參照）。查被告前因施用毒
    品案件，經本院以89年度毒聲字第4475號裁定送觀察、勒戒
    後，認無繼續施用毒品之傾向，於89年8 月11日執行完畢釋
    放，並由臺灣板橋地方法院檢察署檢察官以89年度毒偵字第
    3001號、第4593號為不起訴處分確定。惟於上開觀察、勒戒
    執行完畢釋放後5 年內，又因施用毒品案件，經本院以89年
    度毒聲字第6271號裁定送觀察、勒戒後，認有繼續施用毒品
    之傾向，除經本院裁定令入戒治處所施以強制戒治外，並以
    90年度易字第596 號判處有期徒刑5 月確定等情，有臺灣高
    等法院被告前案紀錄表附卷可稽。足見係於初犯後，「5 年
    內再犯」，且經檢察官予以追訴、法院予以處罰，則其於上
    揭時間復犯本件之施用毒品罪，即非屬毒品危害防制條例第
    20條第3 項所定「5 年後再犯」之情形，自應由檢察官依同
    條例第23條第2 項規定追訴，始屬正辦。從而，本案事證明
    確，被告犯行堪予認定，應依法論科。
三、查海洛因、甲基安非他命分別係屬毒品危害防制條例所定之
    第一、二級毒品。核被告所為，係犯毒品危害防制條例第10
    條第1 項之施用第一級毒品罪、同條第2 項之施用第二級毒
    品罪。其持有第一級毒品海洛因、第二級毒品甲基安非他命
    之低度行為，各為施用之高度行為所吸收，均不另論罪。所
    犯上開二罪，犯意各別，行為互殊，應予分論併罰。爰審酌
    被告前因施用毒品，曾受觀察、勒戒之執行完畢，獲有不起
    訴處分之寬典，仍不思戒除惡習，再次漠視法令而犯本罪，
    非但戕害健康，對於社會風氣、治安亦潛有相當危害，惟念
    其施用毒品所生惡害，實以自戕身心健康為主，對於他人生
    命、身體、財產等法益，尚無重大明顯之實害，兼衡其素行
    狀況、智識程度、犯罪之動機、目的、手段暨於本院審理時
    坦承犯行、態度良好等一切情狀，分別量處如主文所示之刑
    ，並定其應執行刑，以示懲儆。扣案之海洛因1 包（毛重0.
    2560公克，淨重0.0060公克，取樣0.0020公克鑑定用罄，驗
    餘淨重0.0040公克），為本案查獲之第一級毒品，不問屬於
    犯人與否，應依毒品危害防制條例第18條1 項前段規定沒收
    銷燬；至於注射針筒1 支、吸食器玻璃球3 個、吸食器吸管
    1 支、包裝袋1 個，則為被告所有，其中注射針筒1 支係供
    其犯本案施用第一級毒品罪所用，其餘物品則係供其犯施用
    第二級毒品罪所用之物，均據被告供承在卷，爰均依刑法第
    38 條 第1 項第2 款規定宣告沒收之。
據上論斷，應依刑事訴訟法第273 條之1 第1 項、第299 條第1
項前段，毒品危害防制條例第10條第1 項、第2 項、第18條第1
項前段，刑法第11條前段、第38條第1 項第2 款、第51條第5 款
、第9 款，判決如主文。
本案經檢察官黃明絹到庭執行職務。
中    華    民    國    99    年    8     月    11    日
                  刑事第八庭    法  官  朱嘉川
以上正本證明與原本無異。
如不服本判決應於收受送達後10日內向本院提出上訴書狀，並應
敘述具體理由；其未敘述上訴理由者，應於上訴期間屆滿後20日
內向本院補提理由書（均須按他造當事人之人數附繕本）「切勿
逕送上級法院」。
                                書記官  陳聖儒
中    華    民    國    99    年    8     月    11    日
附錄本案論罪科刑法條全文：
毒品危害防制條例第10條
施用第一級毒品者，處6 月以上5 年以下有期徒刑。
施用第二級毒品者，處3 年以下有期徒刑

司法院資訊處製作；財團法人民間司法改革基金會備份。
